【裁判字號】    98,消債抗,21
【裁判日期】    980430
【裁判案由】    更生事件
【裁判全文】
臺灣臺中地方法院民事裁定            98年度消債抗字第21號
抗  告  人  甲○○
上列當事人因消費者債務清理條例事件，抗告人對於民國97年12
月23日本院97年度執消債更字第299號所為裁定提起抗告，本院
合議庭裁定如下：
    主    文
抗告駁回。
抗告費用新臺幣壹仟元由抗告人負擔。
    理    由
一、本件抗告意旨略以：原裁定以抗告人之消費內容，性質顯非
    一般通常生活之必要費用，其消費逾越可得支配之所得，屬
    消費者債務清理條例第134條第4款所稱「浪費、賭博或其他
    投機行為，致財產顯然減少或負擔過重之債務」為由，認本
    件不宜依同條例第64條第1項之規定逕予認可抗告人所提之
    更生方案，然觀諸抗告人消費內容中關於百貨公司、電視購
    物、保險支出、精品服飾及醫療保養品具之消費占債權比例
    甚低，且各筆金額均未逾一般民眾消費之合理範圍，其中百
    貨公司、保險支出及醫療保養品具之消費乃抗告人入不敷出
    ，身無現金，為添購必要之服飾所支出，尚難謂浪費。至精
    品部分乃抗告人為送友人小孩彌月禮所購買，金額亦在合理
    範圍，故原裁定認其消費係浪費行為，實非妥適，為此爰請
    求廢棄原裁定，並准予認可抗告人之更生方案等語。
二、按更生方案未依消費者債務清理條例第59條、第60條規定可
    決時，除有該條例第64條規定之情形外，法院應以裁定開始
    清算程序，消費者債務清理條例第61條定有明文。又債務人
    有薪資、執行業務所得或其他固定收入，法院認更生方案之
    條件公允者，得不經債權人會議可決，逕依債務人之聲請或
    依職權以裁定認可更生方案，復為同條例第64條第1項所明
    定，是更生方案未獲得債權人會議之可決，且法院又認不宜
    依消費者債務清理條例第64條第1項規定逕予認可更生方案
    時，法院即應以裁定開始清算程序，自無疑義。再者，當事
    人對法院開始清算程序之裁定，依消費者債務清理條例第61
    條第2項規定，係不得抗告。經查，原裁定係以抗告人所提
    更生方案，未能獲得債權人會議之可決，又認不宜依消費者
    債務清理條例第64條第1項規定逕予認可更生方案時為由，
    依法裁定開始清算程序，此業經調閱本院97年度執消債更字
    第299號更生事件卷宗查明無誤，並有裁定一份附卷可稽，
    則依前開規定及說明，本院前開開始清算程序之裁定，即不
    得抗告，乃抗告人竟對之提起抗告，自不合法，應予駁回。
三、次按債務人之財產不敷清償清算程序之費用時，法院應裁定
    開始清算程序，並同時終止清算程序，消費者債務清理條例
    第85條第1項亦有明文，稽其立法理由，乃債務人之財產不
    敷清償清算程序費用時，仍應開始清算程序，使其有依該條
    例取得免責而重建經濟生活之機會。惟因債務人之財產已不
    敷清償清算程序之費用，為免程序浪費，故規定法院應同時
    以裁定終止清算程序。查本件抗告人僅有華碩239股、兆豐
    金114股、太電239股、茂矽299股之資產，其市價總額約為
    新臺幣（下同）64,801元，此有抗告人於原審提出財產及收
    入狀況說明書可證，則由抗告人之債權人多達14人，債權金
    額高達約200萬元，並區分為無擔保及無優先債權、有擔保
    債權及有優先債權，參酌其清算程序之規模，足認抗告人財
    產不敷清償清算程序之費用，揆諸前開說明，本件為免程序
    浪費，原裁定同時終止清算程序，並無不合。抗告意旨指摘
    原裁定不當，求予廢棄，為無理由，亦應駁回，爰裁定如主
    文。
四、據上論結，本件抗告為無理由，依消費者債務清理條例第15
    條，民事訴訟法第495條之1第1項、第449條第1項、第95條
    、第78條，裁定如主文。
中    華    民    國    98    年    4     月    30    日
                  民事第二庭  審判長法  官  許秀芬
                                    法  官  涂秀玲
                                    法  官  楊國精
正本係照原本作成。
本裁定不得再抗告。
中    華    民    國    98    年    4     月    30    日
                                    書記官


司法院資訊處製作；財團法人民間司法改革基金會備份。
